【裁判字號】    95,重上,104
【裁判日期】    970401
【裁判案由】    塗銷抵押權登記等
【裁判全文】
臺灣高等法院臺中分院民事判決         95年度重上字第104號
上  訴  人  乙○○
                        樓
訴訟代理人  丙○○
被  上訴人  甲○○
訴訟代理人  丁○○
            劉大正律師
上列當事人間請求塗銷抵押權登記等事件，上訴人對於中華民國
95年6月28日臺灣南投地方法院第一審判決（94年度重訴字第69
號），提起上訴，97年3月18日言詞辯論終結，本院判決如下：
    主  文
原判決關於駁回後開第二、三項之訴部分及訴訟費用之裁判廢棄
。
被上訴人對上訴人所有附表所示土地經南投縣埔里地政事務所於
82年4月12日以82年埔登字第4415號抵押權登記權利價值新台幣
二百萬元之抵押權債權超過一百萬元部分不存在。
被上訴人應將前項超出權利價值一百萬元部分抵押權登記塗銷。
其餘上訴駁回。
第一、二審訴訟費用由被上訴人負擔五分之一，其餘由上訴人負
擔。
    事實及理由
一、上訴人於原審起訴主張：系爭如附表所示土地原為上訴人之
    母黃童西所有，黃童西於88年12月19日死亡，上訴人於90年
    1月30日辦理繼承登記時始發現系爭土地分別於81年6月13日
    登記被上訴人權利價值最高限額新台幣（下同）4,200,000
    元抵押權，及於82年4月12日登記被上訴人之權利價值2,000
    ,000元抵押權，然上訴人不明瞭系爭抵押權之設定原因及擔
    保權利範圍，為查明上情，曾於90年4月23日以郵局存證信
    函通知被上訴人，被上訴人置之不理，而上訴人已於94年5
    月31日接獲原審法院民事執行處囑託查封登記書，則上訴人
    對於系爭抵押權之設定原因及其擔保債權範圍既有不明確之
    情，即有即受確認判決之法律上利益，且被上訴人對於黃童
    西並無債權存在，基於抵押權從屬性，系爭抵押權應歸於消
    滅等情，爰求為確認系爭抵押債權不存在，及命被上訴人塗
    銷系爭抵押權登記之判決。
二、被上訴人抗辯略以：
  (一)黃童西向被上訴人借用3,750,000元及1,000,000元等2筆款
    項（下稱系爭借款），並提供系爭土地為被上訴人設定系爭
    抵押權，及簽發票號TS068419號、發票日81年6月12日、到
    期日81年9月12日、面額3,750,000元本票，及票號TH067742
    號，發票日82年4月9日、到期日82年7月8日、面額1,000,00
    0元本票，以為擔保。而系爭借款債務迄未獲償本金及利息
    ，被上訴人遂於84年6月間先後向原審法院聲請拍賣抵押物
    即系爭土地，經原審法院以84年度拍字第261、262裁定准予
    拍賣確定後，被上訴人於94年2月間向原審法院民事執行處
    聲請強制執行，經原審法院民事執行處以94年度執字第1576
    號受理在案。
  (二)關於系爭最高限額4,200,000元抵押權部分：
  1.黃童西因積欠多人債務無法清償且利率較高，遂於81年6月
    12日向被上訴人借款3,750,000元，約定利率為年利率30%，
    清償期為81年9月12日，被上訴人於當日在訴外人王淑美代
    書事務所交付借款，當時黃童西、被上訴人、王淑美、丁○
    ○，及黃童西之債權人即訴外人易榮欽、許玉愛均在場。
  2.黃童西於81年6月12日簽妥抵押權設定契約書時，被上訴人
    先交付票號0000000號、面額50,000元、付款人為合庫埔里
    分行支票供黃童西應急；嗣於81年6月13日系爭抵押權設定
    登記完成後，被上訴人再交付面額共計3,253,640元之4張支
    票予黃童西（票號0000000至19號，付款人為合庫埔里分行
    ）；嗣於81年6月15日辦理塗銷前順位抵押權（即易榮欽之
    妻許玉愛之最高限額3,200,000抵押權）後，除以現金6,480
    元代黃童西支付王淑美辦理系爭最高限額4,200,000元抵押
    權設定登記之報酬，並再交付票號0000000號、面額439,880
    元、付款人為合庫埔里分行支票1張予黃童西。
  (三)關於系爭2,000,000元抵押權部分：
  1.黃童西因急需現金週轉，復於82年4月9日向被上訴人借用1,
    000,000元，約定利率為年利率30%，清償期為82年7月8日，
    被上訴人於當日在王淑美代書事務所交付票號0000000、面
    額1,000,000元、付款人為合庫埔里分行之支票1張予黃童西
    ，黃童西則簽發票號TH067742號、發票日82年4月9日、到期
    日82年7月8日、面額1,000,000元本票1張交予被上訴人收執
    。
  2.黃童西就系爭3,750,000元借款已積欠自81年9月13日起至82
    年7月8日止之利息計925,000元（每月利息93,750元），再
    加系爭1,000,000元借款自82年4月9日起至82年7月8日止之
    利息75,000元共計1,000,000元。
  3.系爭2,000,000元抵押權即擔保系爭1,000,000元借款債權及
    上開1,000,000元利息債權等語。
三、原審為上訴人敗訴之判決，上訴人不服上訴，聲明請求判決
    ：(一)原判決廢棄。(二)確認被上訴人對上訴人所有如附表所示
    土地之抵押債權不存在。(三)被上訴人應將前項抵押債權塗銷
    。(四)第一、二審訴訟費用由被上訴人負擔。
    並補充陳述：
  (一)被上訴人甲○○為系爭抵押權設定登記之人頭並非真正債權
    人，其對於上訴人之被繼承人黃童西並無抵押債權存在。被
    上訴人於原審提出其借款予黃童西之資金來源即合作金庫埔
    里分行0000000000000甲存帳戶及由該帳戶所簽發之七紙支
    票，其帳戶名義人及支票發票人均為訴外人丁○○（被上訴
    人之姐），與被上訴人無關。
  (二)被上訴人於原審提出訴外人丁○○於合庫銀行埔里分行甲存
    帳戶之七紙支票以作為其有交付借款之證明。惟上開七紙支
    票，即：50,000元（發票日81.6.12，支票號碼0000000）
    、976,000元（發票日81.6.13，支票號碼0000000）、
    460,000元（發票日81.6.13，支票號碼0000000）、117,6
    40元（發票日81.6.13，支票號碼0000000）、1,700,000
    元（發票日81.6.13，支票號碼0000000）、439,880元（
    發票日81.6.15，支票號碼0000000）、1,000,000元（發
    票日82.4.9，支票號碼0000000），除編號50,000元及編
    號1,000,000元之支票有黃童西之背書外，其餘五紙支票
    （即編號、、、、），並無黃童西之背書，依原
    審向合作金庫埔里分行調取上開五紙支票影本（原審卷第20
    0頁至第206頁）及上開銀行95年4月26日合金埔存字第09500
    02564號函附之內部轉帳傳票觀之（見上證十二，原審卷第297
    頁至第301頁），其中編號金額976,000元之支票係由「易
    榮欽」轉帳至合作金庫延平分行「易榮源」帳戶，編號金
    額460,000元之支票係由「丁○○」提示轉帳至合作金庫東
    台北分行「黃建中」帳戶（上開轉帳至易榮源、黃建中帳戶
    均係由丁○○辦理，留存之電話均為980319），編號金額
    117,640元之支票係由「丁○○」提示領取現金，而編號
    金額1,700,000元之支票，則係由「呂幸娟」提示轉帳至台
    中中小企業銀行埔里分行，編號金額439,880元之支票則
    為票據交換，該五紙支票或由丁○○提示付款，或由丁○○
    辦理轉帳，或由「呂幸娟」提示轉帳，均不能證明該五紙支
    票有交付黃童西，且被上訴人均未提出證據方法，以證明上
    開五紙支票之提示、轉帳與黃童西有何關聯（如易榮欽所提
    示轉帳之編號金額976,000元，即係清償前手抵押權人許
    玉愛之債權，上訴人即不爭執），被上訴人主張上開五紙支
    票有交付黃童西，並非事實。
  (三)被上訴人雖另主張編號金額117,640元由丁○○提示付款
    之支票，係為清償黃童西對於訴外人王淑美之債務，然經原
    審命被上訴人提出債務之證明計算方式及證據方法時，被上
    訴人卻稱無法提出（見上訴十三，原審95年4月26日言詞辯論
    筆錄第5頁），其空言主張，並無憑據。
  (四)被上訴人所提出之編號金額50,000元、編號金額1,000,
    000元之支票各一紙，其背面雖有黃童西之背書，又以支票
    領取現金，其提示付款人於通常情形下為支票之背書人，固
    屬常情，然能否排除實際領款人並非支票之背書人？換言之
    ，縱認該二紙支票曾經黃童西於支票背面背書，其後再由原
    發票人或其指定之人持往銀行提示付款並取走現金，以留下
    黃童西有提示付款之紀錄，客觀事實及訴訟上得否完全排除
    其可能性？此項主張是否全無可採？上訴人於原審主張黃童
    西並未提示上開二紙支票，其於票據背書應僅負票據背書人
    責任，上訴人就此主張之消極變態事實於聲請原審函請合作
    金庫埔金分行查明「該分行於客戶持支票領取現金時，銀行
    有無核對領款人與背書人是否相符，經確認相符後始予提示
    付款？」，經該分行函復並無核對身分，有該分行函一份存
    卷可查（見上證十二，原審卷第298頁），上訴人就此消極變
    態事實，應已盡舉證責任。且關於編號金額1,000,000元
    之支票：(1)依被上訴人自承黃童西自81年6月12日向其借款
    375萬元後即分文未付且未支付利息，衡情論理，被上訴人
    於黃童西前債未清又無支付利息之情形下，豈有可能於82年
    4月9日再借款高達1,000,000元予黃童西之理。(2)被上訴人
    稱黃童西係因為沒錢，所以在82年4月9日再向其借款，然觀
    之黃童西設於銀行帳戶之交易明細（見上證二），其於82年
    3月5日尚有存款餘額113,726元，82年4月9日亦有存款餘額
    253,726元，有該銀行帳戶存摺明細可稽，黃童西並非毫無
    資力，被上訴人主張黃童西因為沒錢而於82年4月9日再向其
    借款1,000,000元，並非事實等語。
四、被上訴人聲明請求判決：(一)上訴駁回(二)第二審訴訟費用由上
    訴人負擔並補稱：
  (一)黃童西以本件系爭坐落南投縣埔里鎮○○段28、29、30等地
    號土地三筆，先後於：
  (1)79年5月17日設定（債權人：胡劉玉珍）新台幣伍拾萬元之
    抵押權。
  (2)80年8月12日設定（債權人：王淑美）最高限額新台幣壹佰
    伍拾萬元之抵押權。
  (3)80年12月30日（原因發生日期：80年12月27日）設定（債權
    人：許玉愛）最高限額新台幣參佰貳拾萬元之抵押權。
  (4)81年6月13日（原因發生日期：81年6月12日）設定（債權人
    ：甲○○）最高限額新台幣肆佰貳拾萬元之抵押權。
  (5)82年4月12日（原因發生日期：82年4月9日）設定（債權人
    ：甲○○）新台幣貳佰萬元之抵押權。（以上見原審卷第68
    頁至第82頁之舊土地登記簿謄本）
    因此據上可知，上訴人所言：「80年12月間，黃童西向易榮
    欽借款還與王淑美，三人當面會帳」係事實（因黃童西於80
    年12月間設定最高限額新台幣參佰貳拾萬元之抵押權予許玉
    愛，並向易榮欽借款還給王淑美）沒錯。惟黃童西84年7月1
    日埔里郵局第232號存證信函所記載：「複查81.6.12本人向
    甲○○挪借還與台端貳佰萬元，三人當面理清」等語亦係實
    在（因黃童西於81年6月12日向甲○○借款，並於81年6月13
    日設定最高限額新台幣肆佰貳拾萬元之抵押權予甲○○）也
    沒錯。兩者皆係事實，惟不可混淆。此外又由該埔里郵局第
    232號存證信函所記載借款之日期係「81.6.12」與債權人甲
    ○○最高限額新台幣肆佰貳拾萬元抵押權之原因發生日期「
    81年6月12日」相同並無齟齬乙節以觀，黃童西84年7月1日
    埔里郵局第232號存證信函所記載之內容，自堪信為真實。
  (二)就「被上訴人確有交付借款予黃童西」部分言：
  (甲)「最高限額新台幣肆佰貳拾萬元」抵押權部分：
  1.由上訴人96年1月17日民事準備書狀所自認：「…或由王淑
    美向其他『金主』介紹借款償還並設定抵押權之方式，以暫
    解燃眉之急」等語（見上訴人96年1月17日民事準備書狀第2
    頁），足見被上訴人所言：「查黃童西因積欠多人債務無法
    清償利息又高，於81年6月12日欲以伊所有坐落南投縣埔里
    鎮○○段28、29、30等地號土地三筆設定『最高限額新台幣
    肆佰貳拾萬元』抵押權轉向被上訴人借貸」等語，並非子虛
    。
  2.又證人易榮欽雖經原審傳訊因身體不適而未到庭，惟該證人
    易榮欽於臺灣南投地方法院檢察署84年度偵字第4253號詐欺
    案件偵查時證述：「81年間（應為80年12月）王淑美有介紹
    其借款給黃童西，其有交現金250萬元至260萬元給黃童西，
    有設定抵押三百多萬元，地號不記得，錢是交給黃童西，黃
    童西有無交給王淑美不清楚，所借的錢黃童西已經還錢了，
    是在塗銷抵押權當天，是用支票還的等語」等語（引用上訴
    人96年1月17日民事準備書狀第7頁所載）可見：
  (1)證人易榮欽既有「借款給黃童西，其有交現金250萬元至260
    萬元給黃童西」，則黃童西因欲清償證人易榮欽上開債務而
    向被上訴人借款（並塗銷許玉愛之抵押權），其金額自大於
    「現金250萬元至260萬元」。
  (2)證人易榮欽既證稱：「所借的錢黃童西已經還錢了…是用支
    票還的」等語明確在卷，足證被上訴人確有（以支票及現
    金之方式）交付該借款予黃童西黃童西亦有收到該（支票
    及現金）借款，因此黃童西始得以「支票清償易榮欽之上開
    債權，並得以塗銷前胎抵押權（即許玉愛之最高限額新台幣
    參佰貳拾萬元抵押權）。
  (乙)「新台幣貳佰萬元」抵押權部分：
  1.查黃童西因急需現金1,000,000元週轉又積欠被上訴人利息
    （自81年9月13日起每月93,750元利息，每天3,125元之利息
    ），乃於82年4月9日向被上訴人借貸，並稱伊將於82年7月8
    日償還，惟因黃童西就前債3,750,000元部分如計至82年7月
    8日止則已積欠利息925,000元（自81年9月13日起至82年7月
    8日止，還差四天就十個月，即十個月利息937,500元扣除四
    天利息12,500元後為925,000元）再加上1,000,000元自82年
    4月9日起至82年7月8日止三個月之利息75,000元，共計1,00
    0,000元。
  2.因此黃童西於82年4月9日，以伊所有坐落南投縣埔里鎮○○
    段28、29、30等地號土地三筆再設定「新台幣貳佰萬元」抵
    押權，其中壹佰萬元部分係伊所積欠之利息外，被上訴人乃
    簽發票號0000000面額1,000,000元支票一張（見原審卷之被
    證八：合作金庫銀行各類存款分戶交易明細表--甲存支票帳
    號0000000000000帳戶）予黃童西，而黃童西則簽發票號TH0
    67742、發票日82年4月9日、到期日82年7月8日、面額壹佰
    萬元本票乙紙交予被上訴人收執。
  3.由以上可知，黃童西確有向被上訴人借款1,000,000元並積
    欠利息1,000,000元，否則伊怎會「以伊所有坐落南投縣埔
    里鎮○○段28、29、30等地號土地三筆再設定『新台幣貳佰
    萬元』抵押權」予被上訴人等語。
五、查系爭如附表所示土地原為上訴人之母黃童西所有，黃童西
    於88年12月19日死亡，由上訴人繼承取得系爭土地所有權。
    系爭土地設定抵押權登記二件與被上訴人如下：
  (一)南投縣埔里地政事務所81年間以埔登字第010251號收件81年
    6月13日登記權利人甲○○（被上訴人）債務人及設定義務
    人黃童西，權利價值最高限額4,200,000元，存續期間：不
    定期限，清償日期：依各個契約約定。利息：每百元日息1
    分，違約金：每百元日息8.5分。
  (二)南投縣埔里地政事務所82年間以埔登字第004415號收件，82
    年4月12日登記權利人甲○○債務人及設定義務人黃童西，
    權利價值2,000,000元，存續期間自82年4月9日至82年7月8
    日，清償日期82年7月8日，利息每百元日息1分，違約金每
    百元日息9分。
    為兩造不爭之事實並有土地登記簿謄本在卷可憑。（原審卷
    10至15頁、28至33頁、68至82頁）。
六、上訴人雖抗辯系爭抵押權債權人甲○○並非真正債權人，僅
    為抵押權登記之人頭云云，然查黃童西生前（88年12月19日
    去世）先後收到臺灣南投地方法院84年度拍字第261號及84
    年度拍字第262號民事裁定時，並未抗告（84年度拍字第261
    號係於84年7月10日確定，84年度拍字第262號則系於84年7
    月17日確定），亦未提出確認本票債權不存在或確認抵押債
    權不存在或塗銷抵押權登記等訴訟。有各該案卷可參。
    復查黃童西生前曾在84年7月1日，以埔里郵局第232號存證
    信函予第三人王淑美（見原審卷之被證九：存證信函），爭
    執伊與王淑美間之債權債務（在這同時伊業已收到上開84年
    度拍字第261號及84年度拍字第262號民事裁定）。假使黃童
    西並未積欠被上訴人之債務，則在同一時間點上（84年6、7
    月間），黃童西亦必發函予被上訴人，以爭執伊與被上訴人
    間之債權債務才對。
    又依該埔里郵局第232號存證信函內容載明：「複查81.6.12
    本人向『甲○○』挪借還與台端貳佰萬元，三人當面理清」
    等字樣，足見黃童西本人認伊確有積欠債務，且伊所積欠債
    務之債權人確係被上訴人。
    由以上可知，黃童西生前從生未爭執伊與被上訴人間之債權
    債務，亦從未寄發任何存證信函予被上訴人，且依該埔里郵
    局第232號存證信函內容載明：「複查81.6.12本人向『甲○
    ○』挪借還與台端貳佰萬元，三人當面理清」等字樣，足證
    黃童西借款及設定系爭抵押權之對象確為被上訴人，至於被
    上訴人貸與黃童西之金錢來源及用以支付貸款之票據，究係
    何人並不足以否認系爭抵押權債權人為被上訴人之事實。
七、至於被上訴人已否交付借款與黃童西
  (一)最高限額4,200,000元抵押權部分：
    被上訴人主張除以現金6,480元代伊支付代書費用外，並先
    後簽發合作金庫商業銀行埔里分行丁○○帳戶票號000000
    0面額50,000元票號0000000面額976,000元票號0000000
    面額460,000元票號0000000面額117,640元票號0000000
    面額1,700,000元票號0000000面額439,880元等支票六張
    （見原審卷之被證八：合作金庫銀行各類存款分戶交易明細
    表--甲存支票帳號0000000000000帳戶）予黃童西以各別清
    償伊所積欠他人之債務。
    其交付過程為：
  (1)於81年6月12日，黃童西簽妥抵押權設定契約書時，先交付
    50,000元（票號0000000面額50,000元）讓伊應急。
  (2)於81年6月13日，抵押權設定登記完成後，再交付3,253,640
    元（票號0000000面額976,000元、票號0000000面額460,000
    元、票號0000000面額117,640元，票號0000000面額1,700,0
    00元）。
  (3)於81年6月15日，辦理塗銷前胎抵押權（即抵押權人許玉愛
    之最高限額新台幣參佰貳拾萬元抵押權），除以現金6,480
    元代伊支付代書費用外，並再交付439,880元（票號0000000
    面額439,880元）。
  (4)前後共計3,750,000元（50,000元＋976,000元＋460,000元
    ＋117,640元＋1,700,000元＋6,480元＋439,880元＝3,750,
    000元），因此黃童西乃簽發票號TS068419、發票日81年6月
    12日、到期日81年9月12日、面額參佰柒拾伍萬元本票乙紙
    交予被上訴人收執等情。
    依合庫埔里分行95年4月26日合金埔存字第0950002564號函
    及其後附匯款文件、送款簿，以及合庫埔里分行以95年3月
    10日合金埔存字第0950001437號函後附支票影本記載：(1)票
    號0000000號支票之領款人背書欄內具有「黃童西」簽名，
    該支票乃由黃童西為付款提示並領現。(2)票號0000000號支
    票乃由易榮欽為付款提示並將款項轉入易榮源帳戶。(3)票號
    0000000號支票乃由丁○○為付款提示並將款項轉入黃建中
    帳戶。(4)票號0000000號支票之領款人背書欄內具有「丁○
    ○」簽名，該支票乃由丁○○為付款提示並領現。(5)票號00
    00000號支票之領款人背書欄內具有「呂幸娟」簽名，該支
    票乃由呂幸娟為付款提示並將款項轉入中企銀埔里帳戶。(6)
    票號0000000號支票乃由彰銀交換。（見原審卷297至312頁
    ）上訴人自認上開票號0000000號面額976,000元部分為系
    爭最高限額4,200,000元抵押權所擔保之債權，並自認上開
    票號0000000號面額50,000元支票背書「黃童西」為真正
    ，惟否認該紙支票係黃童西親自兌領，然查該紙支票既經黃
    童西背書，並已兌付，應認黃童西已收受該五萬元借貸金額
    之交付，則上訴人至少已收受系爭最高限額4,200,000元抵
    押權所擔保之債權1,026,000元之交付。依系爭最高限額4,2
    00,000元抵押權登記內容所示存續期間不定期限，利息每百
    元日息1分，違約金每百元日息8.5分，清償日期依各個契約
    ，黃童西借貸系爭借款同時簽付票號TS068419發票日81年6
    月12日到期日81年9月12日面額3,750,000元本票一紙與被上
    訴人收執，應認系爭貸款應於81年9月12日到期，上訴人迄
    未清償亦未付息為上訴人不爭之事實，則該1,026,00 0元部
    分僅只違約金已達四百七十餘萬元（計算方法：違約日數超
    出十五年以十五年計，0000000元×0.085×0.01×365日×
    15年＝4,774,747），另加利息及本金已超出最高限額甚多
    ，系爭4,200,000元抵押權最高限額，存續期間不定期限，
    陸續發生之債權及利息違約金等均在最高限額抵押權擔保範
    圍內，則上訴人請求確認系爭最高限額4,200,000元抵押債
    權不存在，及請求塗銷該抵押權登記部分不應准許。原審此
    部分判決並無不合，此部分上訴為無理由。
  (二)二百萬元抵押權部分：
    被上訴人主張其中一百萬元借款係交付合作金庫商業銀行埔
    金分行丁○○帳戶票號0000000面額1,000,000元支票予黃童
    西，黃童西則簽發票號TH067742發票日82年4月9日到期日82
    年7月8日面額一百萬元予被上訴人收執，其餘一百萬元為前
    項420萬元債務（上訴人主張為3,750,000元）至82年7月8日
    積欠之利息925,000元及一百萬元自82年4月9日至82年7月8
    日三個月之利息計75,000元共計1,000,000元等情。
    查上開面額一百萬元支票，背書「黃童西」為真正一節業經
    上訴人自認，縱然上訴人否認黃童西兌領該支票，然查該支
    票業已兌付，有合作金庫商業銀行分行95年4月26日合金埔
    存字第0950002564號函送資料在卷可證（原審卷297、298頁
    ）應認黃童西業已收受該一百萬元借款交付，其餘一百萬元
    部分被上訴人雖主張係以積欠之利息及前開一百萬元（付支
    票一百萬元）三個月份之利息抵付，惟為上訴人所否認，參
    以黃童西簽付被上訴人收執為憑據之上開本票（票號TH0677
    42）面額為一百萬元，而非二百萬元，難認系爭二百萬元抵
    押債權超過一百萬元部分，已有借款之事實，本件二百萬元
    抵押權為普通抵押權，上訴人請求確認二百萬元抵押債權超
    過一百萬元部分不存在及請求塗銷該部分抵押權登記為有理
    由，應予准許，原審駁回此部分之訴尚有未合，此部分上訴
    為有理由，應將該部分判決廢棄改判如主文第二、三項所示
    ，逾此部分上訴無理由，應予駁回。
八、兩造其餘攻擊防禦方法，對於本院上開認定之結果無影響，
    不予論列，並此敘明。
九、據上論結，本件上訴一部有理由，一部無理由，依民事訴訟
    法第449條第1項、第450條、第79條判決如主文。
中    華    民    國    97    年    4     月    1     日
                  民事第四庭    審判長法  官  黃斐君
                                      法  官  陳蘇宗
                                      法  官  張浴美
以上正本係照原本作成。
上訴人得上訴。
如對本判決上訴，須於收受判決送達後二十日內向本院提出上訴
書狀，其未表明上訴理由者，應於提出上訴後二十日內向本院提
出上訴理由書（須按他造人數附具繕本）。
上訴時應提出委任律師為訴訟代理人之委任狀。具有民事訴訟法
第四百六十六條之一第一項但書或第二項之情形為訴訟代理人者
，另應附具律師及格證書及釋明委任人與受任人有該條項所定關
係之釋明文書影本。
                                      書記官  林水濱
中    華    民    國    97    年    4     月    2     日
                                                      Ｍ
附表：
┌─┬──────┬─┬─────┬──┬──────────┬──────┐
│編│  土地坐落  │地│面積（平方│權利│抵押權價值（新台幣）│登記日期    │
│號│            │目│尺）      │範圍│                    │            │
├─┼──────┼─┼─────┼──┼──────────┼──────┤
│1 │南投縣埔里鎮│建│405.25    │全部│最高限額四百二十萬元│81年6月13日 │
│  │忠義段28號  │  │          │    ├──────────┼──────┤
│  │            │  │          │    │二百萬元            │82年4月12日 │
├─┼──────┼─┼─────┼──┼──────────┼──────┤
│2 │南投縣埔里鎮│建│5.21      │全部│最高限額四百二十萬元│81年6月13日 │
│  │忠義段29號  │  │          │    ├──────────┼──────┤
│  │            │  │          │    │二百萬元            │82年4月12日 │
├─┼──────┼─┼─────┼──┼──────────┼──────┤
│1 │南投縣埔里鎮│建│84.09     │全部│最高限額四百二十萬元│81年6月13日 │
│  │忠義段30號  │  │          │    ├──────────┼──────┤
│  │            │  │          │    │二百萬元            │82年4月12日 │
└─┴──────┴─┴─────┴──┴──────────┴──────┘


司法院資訊處製作；財團法人民間司法改革基金會備份。
